【裁判字號】    92,訴,147
【裁判日期】    920813
【裁判案由】    殺人未遂等
【裁判全文】
臺灣高雄地方法院刑事判決                          九十二年度訴字第一四七號
    公  訴  人  臺灣高雄地方法院檢察署檢察官
    被      告  丙○○
    選任辯護人  蔡陸弟律師
右列被告因殺人未遂等案件，經檢察官提起公訴（九十一年度偵字第一八八三號），
甲○判決如左：
    主  文
丙○○共同傷害人之身體，處有期徒刑拾月。
    事  實
一、丙○○前有過失傷害及違反麻醉藥品管理條例等犯罪前科（均未構成累犯）。丙○○、丁○○（另行審結）與不詳年籍姓名之男子共約十餘人，於民國九十年十
    二月十三日下午，前往高雄縣岡山鎮○○路二九六號辛○○所經營之「來發ＫＴ
    Ｖ」飲酒唱歌，而於是（十三）日晚上九時四十分許，丙○○、丁○○等十餘人
    於酒後，因不詳原因，即共同基於傷害及毀損之犯意聯絡，先砸毀其等包廂內之
    桌椅等物品，並因見該店服務生壬○○在包廂門外，即由丙○○持酒瓶朝壬○○
    之頭部擊打，丁○○等三、四人並隨即圍毆壬○○，其餘人則持椅子等物砸毀店
    內物品，壬○○遭圍毆而退至該店廚房時，丙○○並自廚房內拿取菜刀乙把，並
    持之刺向壬○○右腿部，斯時該店服務生癸○○見狀上前欲加以勸阻，即遭丁○○持水果刀揮砍癸○○之左手部，後因砍中癸○○之手錶，該水果刀因而斷裂，
    丁○○即再自丙○○處拿取該菜刀，持以揮砍癸○○左小腿部，復由丁○○等多
    人持金爐及不詳物品擊打癸○○頭部，而在該店門口處之辛○○因聽聞店內有吵
    雜聲，即入內查看，見狀上前勸阻時，即遭該夥不詳年籍姓名之男子阻止，並持
    金爐而將金爐內之物品朝辛○○頭部倒下，復即拳毆辛○○嘴鼻部，造成壬○○
    受有「頭部外傷併右頂部撕裂傷７Ⅹ１公分、右大腿撕裂傷６Ⅹ１公分、右小腿
    深部撕裂傷７Ⅹ４Ⅹ４」等傷害；癸○○受有「左手切割傷併肌腱斷裂、左小腿
    切割傷併肌腱斷裂、頭部外傷併腦震盪、頭皮撕裂傷、鼻樑切割傷、鼻鈍挫傷併
    鼻骨斷裂、右肩皮膚表皮損傷」等傷害；辛○○受有「鼻挫傷合併鼻出血、嘴挫
    傷合併牙齒脫落」等傷害。且因丙○○等人前開砸店及傷害行為，造成該店內之
    桌椅、玻璃等物損壞，均致令不堪使用，足生損害於辛○○。嗣經警據報前往現
    場時，當場查獲丁○○及丙○○，其餘之人則逃逸無蹤，並扣得刀柄一把及酒瓶
    一支。
二、案經辛○○、癸○○及壬○○訴請高雄縣政府警察局岡山分局報請台灣高雄地方
    法院檢察署檢察官偵查起訴
    理  由
一、訊據被告丙○○固坦認確有於九十年十二月十三日晚上九時四十分許，在高雄縣
    岡山鎮○○路二九六號「來發ＫＴＶ」飲酒消費之事實不諱，惟均矢口否認有何
    上揭犯行，辯稱：當日僅有伊與丁○○二人在該店消費，並無與其他人共同前往
    ，且伊等二人並無砸店，亦無攻擊、毆打任何人，伊等出包廂時，外面已亂成一
    團，見有年輕人在砸店，伊等並不認識該等年輕人，亦非伊等所主使，本件並非
    伊等所為，又案發後，伊等有與被害人等和解，並將和解款項交付予中間人戊○○云云。惟查：
  (一)被告丙○○及丁○○確有於九十年十二月十三日晚上九時四十分許，在高雄縣岡
    山鎮○○路二九六號「來發ＫＴＶ」飲酒消費，並於警據報到達現場時，被告丁○○仍在現場之事實，業據被告丙○○及丁○○於警訊及偵、審時供承不諱，核
    與證人即被害人辛○○、癸○○及壬○○於警訊及偵、審時證述之情節大致相符
    ，並證人即在場之乙○於警訊及偵、審時、證人即在場之己○○於警訊及甲○審
    理時、證人即前往現場處理之員警庚○○於甲○審理時證述屬實。是此部分之事
    實，堪信為真實。
  (二)證人即被害人辛○○於警訊及偵、審時證述：於九十年十二月十三日晚上九時四
    十分許，在伊所經營設於高雄縣岡山鎮○○路二九六號「來發ＫＴＶ」內，當時
    伊係在店門口處，不知為何原因，被告丁○○及丙○○夥同十餘名男子，分持椅
    子等物開始砸毀店內之物品，伊聞聲即入內查看，見被告丙○○持菜刀、丁○○
    持水果刀攻擊服務生癸○○及壬○○，其他人亦有攻擊他們二人，伊見狀向前欲
    勸阻時，即遭一名身材較矮的人持店內之金爐，將金爐內之物朝伊頭部倒下，並
    拳毆伊嘴鼻部，致使伊牙齒掉落，當時伊並見壬○○受傷嚴重，被告等仍繼續攻
    擊壬○○，及見丙○○持刀攻擊癸○○，後來警察到現場時，僅留被告丁○○及
    丙○○二人，其餘的人則先行逃走，而伊並不認識被告丁○○及丙○○，他們曾
    來店內消費過，伊是外地來岡山開店的，與被告等並無糾紛，並不知他們為何要
    為此行為等語。證人即被害人癸○○於警訊及偵、審時證稱：案發時伊人在該店
    大廳，聽見包廂內有砸店的聲音，並聽見有人稱殺人，伊即前去查看，即見丙○○持刀攻擊壬○○，並見壬○○全身是血，伊欲上前勸阻時，丁○○即持該水果
    刀朝伊揮砍，造成伊手部受有傷害，而該刀因而斷裂，可能係因砍中伊手錶，後
    丁○○再自丙○○處拿取菜刀，砍傷伊左小腿，造成伊左小腿肌腱斷裂，後伊即
    跑到前面櫃台，其他年輕人就持不詳物品攻擊伊，伊蹲在那裡被他們打，無還手
    之餘地，後伊欲起身逃走時，即遭人持菜刀砍中伊腿部，因當時伊被打的意識不
    清楚，所以不知道是何人砍伊腳部的，期間伊有聽見丁○○稱「都殺死、有事我
    負責」，至於伊頭部之傷害是何人造成的，伊並不清楚，好像是遭人持金爐打傷
    的，又伊確定本件是被告丁○○及丙○○二人所為，而伊並不認識被告丁○○及
    丙○○，與他們亦無任何嫌隙等語。證人即被害人壬○○於警訊及偵、審時證稱
    ：伊係該店服務生，於九十年十二月十三日下午，被告等共約二十餘名男子前來
    店內消費，而於是（十三）日晚上八、九時許，伊經過被告等之包廂時，見被告
    等在包廂內翻桌，伊在包廂外看了一下，即見丙○○持酒瓶衝過來，並持之擊打
    伊頭部，後其他人就圍過來徒手毆打伊，伊被他們逼到廚房蹲在那裡，已無還手
    能力，而廚房與儲藏室僅以一木板相隔，見丙○○自廚房拿取菜刀，並持菜刀刺
    伊右腿，而被告丙○○持菜刀僅攻擊伊腿部，並無持之攻擊伊其他部位，當時癸○○有要拉開丙○○，而遭丙○○殺傷，在這過程中伊仍遭其他的人毆打，至於
    其他人有無持物品，伊並不清楚，當時尚有部分的人在外砸店，因伊有聽見癸○○喊叫，而卷附照片中未破之酒瓶是被告丙○○第二次持之擊打伊頭部之酒瓶，
    第一次所持之酒瓶已破，本件伊確定是被告丁○○及丙○○所為，而伊與被告等
    二人並不認識，亦無仇恨，伊不知他們為何要砍殺伊等語。證人即在場之乙○於
    警訊及偵、審時證稱：當時伊去找辛○○，聽見店內有吵雜聲，伊就跟著辛○○
    進去，見有十餘名年輕人持金爐等物攻擊癸○○，當時癸○○並無還手之餘地，
    是縮在一起被他們打，伊有勸被告等，並向他們下跪，但被告等都不聽，伊欲向
    前勸阻時，即遭被告丙○○將伊摔開，所以伊就在旁不敢再上前了，又當時伊確
    見辛○○遭人以拳頭毆打，造成他牙齒掉落，並見丙○○持酒瓶擊打壬○○頭部
    ，後丙○○又持菜刀砍傷壬○○右腳，且見癸○○欲上前阻止丙○○砍殺壬○○
    ，丁○○見狀，即持水果刀砍傷癸○○左手部，水果刀因而斷裂，丁○○再持金
    爐砸向癸○○頭部，又向丙○○拿菜刀砍殺癸○○左腳部，至於詳細情形，因伊
    當時非常害怕，也記不清楚，但伊確定本件是被告丁○○及丙○○所為，並本件
    是由被告等二人主使的，而伊與被告等並不認識，亦無仇隙等語。證人即在場之
    該店服務生己○○於偵查及甲○審理時證稱：伊係該店服務生，當時伊在店門口
    處，自大門可見店內之情形，當（十三）日僅有被告等之包廂有客人，並無其他
    客人，人數約十五至十八人左右，當時伊見約有六、七名年輕人自包廂走出，其
    中二人就是被告丁○○及丙○○，好像是由丁○○指揮的，後即見他們開始砸店
    ，並見丁○○持水果刀攻擊癸○○，並有約三、四人亦攻擊癸○○，癸○○有求
    他們，但他們仍持續追打癸○○，追到店裡面去，伊就沒有看到了，且見辛○○
    遭被告丁○○及丙○○毆打，起先被告等二人是針對辛○○，後就針對癸○○，
    而丙○○係在儲藏室攻擊壬○○，並有見二、三人衝到該處，當時有聽見被告等
    二人叫其他年輕人把其他包廂砸了，伊確定本件係被告丁○○及丙○○所為等語
    。又參以證人即被害人辛○○、癸○○、壬○○、及證人乙○、己○○等人，與
    被告丁○○及丙○○素不相認，亦無嫌隙，此亦為被告等所是認，苟無此事，應
    無誣諂被告等之理，且均係在場目睹，亦無誤認之可能，是其等證詞自堪信屬真
    實。又證人即前往現場處理員警庚○○於甲○審理時證述：伊據報到達現場時，
    僅見被告丁○○，至於丙○○伊並無看到，現場一片凌亂，伊即拍照存證，當時
    伊有詢問丁○○，丁○○當時因有喝酒，就說一些酒說，且伊有問負責人辛○○
    ，辛○○稱是丁○○等所為，所以伊即將丁○○帶回派出所，當時現場遺留有酒
    瓶及刀柄，並無見西瓜刀或棍棒等物，且現場有很多玻璃碎片，並無見有破裂酒
    瓶或碎片，因如有的話，伊應該會拍照及扣案等語。此外，復有被害人辛○○、
    癸○○及壬○○驗傷診斷證明書各乙紙、現場照片六張附卷可稽，及刀柄乙把、
    酒瓶乙支扣案可證。
  (三)經核上開證人等之證詞可知，被告丙○○及丁○○與其他不詳年籍姓名之男子共
    約十餘人，確有於九十年十二月十三日晚上九時四十分許，在高雄縣岡山鎮○○
    路二九六號被害人辛○○所經營之「來發ＫＴＶ」內，砸毀店內被害人辛○○所
    有之桌椅等物品，並分持水果刀及菜刀等物品攻擊被害人辛○○、癸○○及壬○○，因而造成被害人辛○○、癸○○及壬○○分別前開傷害之事實，堪以認定。
    又前開證人即被害人辛○○、癸○○及壬○○，並證人即在場之乙○及己○○等
    人，其等證詞前後、相互間雖有部分不符之情事；惟觀之本件案發過程，係突發
    並在短時間內所發生，且證人即被害人辛○○、癸○○及壬○○係突遭被告等暴
    力攻擊，並證人乙○及己○○見此暴力情事，在此短時間，並恐懼之心理因素下
    ，且被告等人數高達十餘人，又係在相近之時間內分別攻擊被害人辛○○、癸○○及壬○○等人，衡情尚難苛責證人等對於案發過程必能為詳細、前後及相互一
    致之陳述，是尚難僅據被害人及證人等，就案發過程有相互、前後部分不符，即
    為被告等有利之認定。況證人即被害人辛○○、癸○○、壬○○、及證人乙○及
    己○○，對於本件確係被告丁○○及丙○○所為，均迭次指證甚明，足見本件確
    係被告丙○○及丁○○所為。另扣案之刀柄乙支，經送請內部政刑事警察局鑑定
    結果：經化驗結果，未採獲可資比對指紋等情，有該局九十二年四月八日刑紋字
    第○九二○○五九一五二號鑑驗書在卷可按，是亦難據僅上開刀柄未能採獲可資
    比對指紋，而無法確定被告等是否確有持該水果刀，即為被告有利之認定。且被
  告丙○○與丁○○雖前確與被害人等達成民事和解，有警訊卷所附之和解書乙紙
    在卷可按，惟被害人辛○○於甲○審理時陳稱：上開和解確由戊○○居間協調，
    但被告等均無依和解內容賠償伊等損失，且被告所開立之和解金額本票仍在伊處
    ，至於被告是否有將款項付予戊○○，伊即不知情，但可確定是伊等並無收到該
    和解金額，本件伊等仍要告訴等語，且被告等是否確有將上開和解金額交付予戊○○，此係被告等與戊○○間之民事糾紛、及戊○○是否有涉犯刑事侵占罪嫌，
    究未能據此解免被告等前開罪責，均附此敘明。
  (四)按傷害與殺人之區別，應以有無殺意為斷，其受傷之多寡，及是否為致命部位，
    有時雖可藉為認定有無殺意之心證，究不能據為絕對標準（最高法院十八年上字
    第一三０九號判例參照）。是如加害人無殺人之意思，縱加害人所持用以攻擊者
    為足以致人於死之兇器，或被害人受傷部位為人體之要害處，仍不能論以殺人刑
    責。復被害人受傷之程度、被告下手之部位是否致命，固為判定被告是否具有殺
    人故意之部分因素，但被告與被害人平日之情誼、被告下手之輕重、被害人傷痕
    之多寡、被告事後之反應等，亦為應一併加以考量者。本件被告等雖夥同十餘名
    男子，分持水果刀及菜刀各乙支等物，共同攻擊、圍毆被害人癸○○及壬○○，
    造成被害人癸○○及壬○○因而受有如上之傷害，然經甲○依職權函詢健仁醫院
    ，該醫院覆以：病人癸○○於九十年十二月十三日至急診主訴被人以刀子砍傷，
    當時有頭皮裂傷五公分，縫合五針，左手及左下腿裂傷併肌腱斷裂，經手術縫合
    肌腱，鼻骨骨折則行復位治療，目前功能是否恢復未知，因病人自九十年十二月
    二十四日後尚未來院複診等語，有健仁醫院九十二年二月六日（九二）健仁字第
    九二○四五號函暨所附被害人癸○○病歷影本乙份，及函詢國軍岡山醫院，該醫
    院覆以：病患壬○○於九十年十二月十三日晚上因受傷由一一九救護車及人員送
    至急診室，發現病患有：(1)頭部外傷併右頂骨區不規則部撕裂傷、(2)右大腿撕裂
    傷、(3)右小腿深部撕裂傷；經急診縫合後住院觀察。病患因故於九十年十二月十
    四日辦理自動出院，當時送至甲○並無立即生命危險，但有潛在之生命危險性，
    故住院觀察治療，有國軍岡山醫院九十二年二月十九日（９２）醫山一五九號函
    暨所附被害人壬○○病歷影本乙份附卷可按，且證人即被害人癸○○於甲○審理
    時證稱：伊自健仁醫院出院後，就沒有再去就診了，現在手可以拿東西，但是不
    能拿重物，腳的部分沒有問題等語。復證人即被害人癸○○及壬○○於遭被告等
    攻擊後，所受傷害之傷勢，雖有一定程度之嚴重性，然被告等人均為年輕氣盛壯
    碩之男子，並係十餘人分持菜刀等物攻擊被害人等，而被害人僅以空手與被告等
    相抗衡，且當時已無還手之能力，設若被告等確有意致被害人於死之意，當可以
    所持之武器猛力而接續攻擊被害人至死。且被告持水果刀及菜刀等利器，僅係持
    以攻擊被害人癸○○及壬○○之手、腿部，並無持之攻擊身體其他部分，由此益
    證被告等並無致被害人於死之故意。又參以被告等與被害人等素不相識，並無嫌
    怨，衡情被告等應無僅為此而起意殺人之理。從而，尚不得僅因被害人等所受之
    傷勢及受傷部位有屬身體重要且可能致命部位，遽認被告等有殺人之犯意。綜核
    上開情節以觀，足見被告等確無殺人之犯意甚明。
  (五)綜上所述，本件事證明確，被告丙○○上開犯行，均堪認定。
二、核被告丙○○所為，係犯刑法第二百七十七條第一項之普通傷害罪、及第三百五
    十四條之毀損罪。被告丙○○與被告丁○○及不詳年籍姓名之男子共約十餘人間
    ，就上揭犯行，有犯意之聯絡及行為之分擔，均為共同正犯。被告等以一共同傷
    害行為，造成告訴人辛○○、癸○○及壬○○分別受有傷害，係一行為而觸犯數
    罪名，為同種想像競合犯，應從一重之普通傷害罪論處。其所犯普通傷害及毀損
    罪二罪間，有方法結果之牽連關係，為牽連犯，依刑法第五十五條之規定，從一
    重之普通傷害罪處斷。公訴意旨認被告係犯刑法第二百七十一條第二項、第一項
    之殺人未遂罪，則容有未洽，惟傷害之社會基本事實相同，起訴法條應予變更。
    爰審酌被告之品行，竟於飲酒後因不詳之原因，多人分持物品砸毀素不相識之被
    害人辛○○所經營之ＫＴＶ店，並分持武器公然施暴、攻擊素不相識之辛○○、
    癸○○及壬○○，造成被害人等受有嚴重之傷害，惡性非輕，惟念及被告等於被
    害人癸○○及壬○○出院時，有支付醫療費用等新台幣七萬元，此據被害人癸○○及壬○○所是認，並有和解書可按，犯罪之手段、所生危害，及犯後仍矯言卸
    責，不知省悟等一切情狀，量處如主文所示之刑，以資懲儆。至扣案之刀柄一把
    及酒瓶一支，雖確係供被告等為本件犯行所用之物，惟上開物品係被害人辛○○
    所有之物，業據被告等及被害人等供明在卷，亦非違禁物，爰不另為沒收之諭知
    ，附此說明。
據上論斷，應依刑事訴訟法第二百九十九條第一項前段、第三百條，刑法第二十八條
、第二百七十七條第一項、第三百五十四條、第五十五條，罰金罰鍰提高標準條例第
一條前段，判決如主文。
本案經檢察官楊婉莉到庭執行職務。
中      華      民      國      九十二    年      八    月      十三    日
                                  臺灣高雄地方法院刑事第十三庭
                                      法  官  洪榮家
右正本證明與原本無異。
如不服本判決，應於判決送達後十日內，向甲○提出上訴狀。
                                      書記官  陳寰瑛
中      華      民      國      九十二    年      八    月      十三    日
附錄本案論罪科刑法條全文：
刑法第二百七十七條第一項：
  傷害人之身體或健康者，處三年以下有期徒刑、拘役或一千元以下罰金。
刑法第三百五十四條
  毀棄、損壞前二條以外之他人之物或令致不堪用，足以生損害於公眾或他人者，處
  二年以下有期徒刑、拘役或五百元以下罰金。


司法院資訊處製作；財團法人民間司法改革基金會備份。
